【裁判字號】    97,訴,1543
【裁判日期】    980205
【裁判案由】    返還借款
【裁判全文】
臺灣臺南地方法院民事判決              97年度訴字第1543號
原      告  丁○○
訴訟代理人  許芳瑞律師
被      告  財政部國有財產局臺灣南區辦事處臺南分處
            即吳清雲之遺產管理人
法定代理人  丙○○
訴訟代理人  甲○○
被      告  乙○○
上列當事人間請求返還借款事件，經本院於民國98年1月15日言
詞辯論終結，判決如下：
    主  文
被告應連帶給付原告新臺幣壹佰萬元，及自民國九十二年七月十
一日起至清償日止，按週年利率百分之五計算之利息。
訴訟費用新臺幣壹萬零玖佰元由被告連帶負擔。
本判決第一項對被告乙○○部分得假執行；但被告乙○○以新臺
幣壹佰萬元為原告預供擔保後，得免為假執行。
本判決第一項於原告以新臺幣參拾參萬肆仟元為被告財政部國有
財產局臺灣南區辦事處臺南分處供擔保後，得假執行；但被告財
政部國有財產局臺灣南區辦事處臺南分處以新臺幣壹佰萬元為原
告預供擔保後，得免為假執行。
    事實及理由
一、原告起訴主張略以：被繼承人吳清雲生前於民國（下同）86
    年及87年間，邀其子即被告乙○○為連帶保證人，陸續向原
    告借款新臺幣（下同）400萬元，嗣經被繼承人吳清雲及被
    告乙○○與原告丁○○於92年4月1日共同約定借款400萬元
    ，分期償還（借主吳清雲，連帶保證人乙○○，金主丁○○
    ，分期金額均為100萬元，清償期分別為92年7月10日、92年
    8月10日、92年9月10日、92年10月10日）。惟上開借款400
    萬元約定之清償期屆至後，借款人即被繼承人吳清雲及連帶
    保證人被告乙○○均未能清償。被繼承人吳清雲已於92年11
    月8日死亡，被繼承人吳清雲之全體繼承人均拋棄繼承，並
    經鈞院選認被告財政部國有財產局臺灣南區辦事處臺南分處
    為吳清雲之遺產管理人，此有鈞院95年度財管字第16號乙件
    可證。從而，原告自得本於金錢消費借貸及連帶保證之法律
    關係，請求被繼承人吳清雲之遺產管理人即被告財政部國有
    財產局臺灣南區辦事處臺南分處及被告乙○○連帶返還原告
    借款400萬元，及其中100萬元自92年7月11日起，100萬元自
    92年8月11日起，100萬元自92年9月11日起，100萬元自92年
    10月11日起，均至清償日止，按週年利率百分之五計算之利
    息。本件原告僅先請求被繼承人吳清雲之遺產管理人即被告
    財政部國有財產局臺灣南區辦事處臺南分處及被告乙○○連
    帶返還原告之借款100萬元，及自92年7月11日起至清償日止
    ，按週年利率百分之五計算之利息，並願供擔保請准宣告假
    執行。其餘借款部分原告日後再行起訴。
二、被告乙○○略以：伊與原告係好朋友，四張借用證（借主吳
    清雲，連帶保證人乙○○，金主丁○○，清償期為92年7月
    10日、92年8月10日、92年9月10日、92年10月10日）是伊與
    父親吳清雲在上海合開公司做生意，因公司需錢向原告借用
    ，借用證是原告寫的，伊與父親蓋章，當時伊與父親均在臺
    南市○○路住家現場，伊願意給付原告400 萬元中之100萬
    元借款債務等語。
三、被告吳清雲之遺產管理人即財政部國有財產局臺灣南區辦事
    處臺南分處則略以：本件400萬元之借款係於86年及87年間
    之借款，而由吳清雲為借款人，被告乙○○為連帶保證人，
    卻遲至92年4月1日始簽立借用證，且該借用證之簽名係以打
    字方式記載，是否真為吳清雲與原告間之借款，自應由原告
    負舉證責任。且原告亦未就其與吳清雲間之借款為交付之證
    明，負舉證之責，原告起訴之主張，自乏依據。並聲明：駁
    回原告之訴，如受不利判決願供擔保請准免為假執行。
四、得心證之理由：
(一)、被告財政部國有財產局臺灣南區辦事處臺南分處為吳清雲之
    遺產管理人，業經本院依職權調閱本院95年度財管字第16號
    卷及95年度家抗字第61號卷審核無誤，被告財政部國有財產
    局臺灣南區辦事處臺南分處即為吳清雲之遺產管理人，自屬
    確定。
(二)、按「當事人於言詞辯論時為訴訟標的之捨棄或認諾者，應本
    於其捨棄或認諾為該當事人敗訴之判決」，民事訴訟法第38
    4條定有明文。本件被告乙○○就原告之請求於本院98年1月
    15日言詞辯論期日為認諾，依上開規定，自應為被告乙○○
    敗訴之判決。
(三)、又原告主張之前開事實，業為被告財政部國有財產局臺灣南
    區辦事處臺南分處則即吳清雲之遺產管理人所否認，自應由
    原告負舉證之責任，查：
１、按民法第3條第1項及第2項規定「依法律之規定，有使用文
    字之必要者，得不由本人自寫，但必須親自簽名。如有用印
    章代簽名者，其蓋章與簽名生同等之效力」，原告業已提出
    四張款項借用證為憑，而本件系爭借用證四紙雖非由被告乙
    ○○及被繼承人吳清雲親自簽名，但係由被告乙○○與被繼
    承人吳清雲同在現場蓋章一事，業據被告乙○○陳明在卷，
    且借款事實並無規定必須本人親自簽名，是依上開規定，被
    告乙○○及被繼承人吳清雲業已蓋章，自與渠等親自簽名發
    生同等效力。
２、又經本院隔離訊問，原告與被告乙○○間，就兩造間之借款
    往來，交付情形及處理借款債務之過程，兩造間之陳述大致
    相合（見本院98年1月15日筆錄），且因被繼承人吳清雲有
    積欠原告債務之情形下，其繼承人均拋棄繼承，亦經本院調
    閱本院92年度繼字第1370號拋棄繼承卷審核無誤，被告財政
    部國有財產局臺灣南區辦事處臺南分處又未提出其他積極證
    據足以證明上開四張借用證有何虛假之證明，在此情形下，
    原告主張被繼承人吳清雲及被告乙○○間確有400萬元借款
    之事實，應屬可採。
(四)、從而原告依消費貸及連帶保證契約之法律關係，請求被告連
    帶返還借款1百萬元，及自92年7月11日起至清償日止，按週
    年利率百分之五計算之利息，為有理由，應予准許。又被告
    乙○○對於原告之請求，逕為認諾，依民事訴訟法第389條
    第1項第1款規定，依職權宣告假執行及諭知被告乙○○供擔
    保後得免為假執行。又原告與被告財政部國有財產局臺灣南
    區辦事處臺南分處均陳明願供擔保，聲請宣告假執行及免為
    假執行，均核無不合，爰分別酌定相當擔保金額准許之。
五、據上論結：本件原告之訴為有理由，依民事訴訟法第85條第
    2項、第384條、第389條第1項第1款、第390條第2項、第392
    條第2項，判決如主文。
中    華    民    國    98    年     2    月     5    日
                  民事第一庭    法  官  曾鴻銘
以上正本係照原本作成。
如對本判決上訴，須於判決送達後20日內向本院提出上訴狀。
中    華    民    國    98    年     2    月     5    日
                                書記官  盧昱蓁


司法院資訊處製作；財團法人民間司法改革基金會備份。
